臺灣高等法院交通事件裁定　　　　　　　　　　　　九十三年度交抗字第二五三號
　　抗　告　人　捷運交通有限公司
　　　　　　　　　　　　統一編.
　　代　表　人　何正雄
右抗告人因違反道路交通管理處罰條例案件，不服臺灣士林地方法院，中華民國九十
三年二月二十三日所為裁定（九十二年度交聲字第一一六○號），提起抗告，本院裁
定如左：
    主  文
原裁定撤銷，發回臺灣士林地方法院。
    理  由
一本件原裁定駁回抗告人之聲明異議，係依卷附臺北縣政府警察局北縣警交字第ＣＧ
  0000000號舉發違反道路交通管理事件通知單，認為觀諸採證照片記錄顯示
  ，抗告人公司所屬五Ｃ三八○號營業小客車於民國九十一年三月一日上午六時二十
  三分左右，在臺北縣中和市○○路與板南路口，遇紅燈亮起五秒時駛壓感應圈超越
  停止線，經儀器拍攝第一張照片後仍未煞停，續以時速三十四公里前進，於紅燈亮
  後五秒八復被拍攝第二張照片，經核號誌由綠燈變黃燈後越三秒再變紅燈，駕駛人
  應有足夠時間反應煞停，既有臺北縣政府警察局九十一年五月十六日北警交字第○
  九一○一○八四○六號函在卷足憑，足見該車駕駛人在設有燈光號誌管制交岔路口
  之停止線前有足夠時間反應而不依規定煞停，仍超越停止線逕行駛入交岔路口，違
  規闖紅燈情至明確，抗告人亦不否認上開所屬車輛違規之事實。並以抗告人雖稱當
  時該車臨時故障不及煞停云云，但依道路交通安全規則第八十九條第一項第一款規
  定，行車前即應注意詳細檢查確實有效，同規則第一百十二條第一項第十二款亦明
  定汽車發生故障不能行駛，應即設法移置於無礙交通之處，認為所辯核無足採。抗
  告人於收受舉發違反道路交通管理事件通知單後，應於舉發通知單所示之到案日期
  前，向處罰機關告知違規駕駛人，乃未於規定時間內告知何人駕駛以憑裁處，原行
  政處分機關認為本件關於車輛駕駛人之處罰應歸責於車輛所有人，引據違反道路交
  通管理事件統一裁罰標準及處理細則第二十四條規定，適用道路交通管理處罰條例
  第五十三條第一項、第八十五條第三項對於抗告人裁處鍰新臺幣（下同）二千七百
  元並無不合，為其論斷之基礎。
二惟查：道路交通管理處罰條例第五十三條明定：汽車駕駛人行經有燈光號誌管制之
  交岔路口闖紅燈者，處一千八百元以上五千四百元以下罰鍰，此項規定係以汽車駕
  駛人為規範處罰之對象。至於道路交通管理事件統一裁罰標準及處理細則第二十四
  條規定逕行舉發違反道路交通管理事件，經汽車所有人依通知單之應到案日期前到
  案，並告知違規駕駛人姓名、
  規駕駛人到案依法處理，若逾應到案日期，則依道路交通管理處罰條例第八十五條
  第三項規定處罰該汽車所有人，揆其立法本意，係以車輛所有人對於車輛應有管理
  ，對於被檢舉所屬車輛涉及違規，若不舉證告知駕駛人為誰，自可認定其為違規行
  為人。亦即此項法規旨在針對汽車所有人隱匿駕駛人身分之情形，賦予推定違規事
  實之歸責基礎，並非徒以行政命令將法律所定應由汽車駕駛人承擔之處罰責任，恣
  意轉嫁於未駕駛汽車之車輛所有人。此觀之卷附交通部（七十七）交路字第○○三
  三四三號、（七十八）交路字第○一一六二八號、（七十八）交路字第○三六二二
  五號釋示一貫所揭，亦可明瞭。是故汽車所有人如已報明駕駛人姓名、
  編號及住址，處罰機關固應據以查明核處，若駕駛人身分已因其他原因而獲證明（
  例如實際駕駛人自動陳報），自亦不得率認車輛所有人違規而仍對之裁罰，始符行
  政程序法第八條所揭行政行為應遵守之誠實信用法則。
三卷查本件違規事實經警逕行掣單舉發後，已據第三人游裕隆（住臺北縣土城市○○
  路○段二五五號十七樓之二）具函向臺北市政府警察局交通大隊提出申訴，雖對違
  規責任有所爭執，惟對其為事發當時系爭車輛由其駕駛一事，似已自承無訛，並經
  原受理申訴單位轉送臺北縣政府警察局查處後，檢附違規通知聯影本副知原處分機
  關在案，有該局九十一年五月十六日北警交字第○九一○一○八四○六號書函影本
  附卷足稽（原法院卷第二十一頁）。抗告人亦稱：其收受舉發違反道路交通管理事
  件通知單後，隨即交付實際駕駛該車之司機提出申訴，原行政處分不應仍以抗告人
  為處罰對象，原裁定遞予維持亦有不當等語。是該游裕隆自承其為實際駕駛人倘若
  不虛，原行政處分機關在本件裁罰處分於九十二年十一月十三日作成之前，復已轉
  據臺北縣政府警察局前開書函而知悉上情，是否猶可認係車輛所有人即抗告人違規
  ，據上說明即非無疑。經本院函詢原處分機關臺北市交通事件裁決所就前開游裕隆
  申訴案件處理結果，據該所函覆：本案應係駕駛人游裕隆君於九十一年五月六日，
  逕向臺北市政府警察局交通警察大隊提出申訴，由該大隊受理後函轉舉發單位臺北
  縣政府警察局，並以前開書函答覆略以「依法舉發無誤，請於文到十五日內逕向裁
  決單位辦理結案」，因該查覆書函依法裁罰意旨甚為明確，故該所於接獲書函後，
  並未函覆申訴人另予裁罰（詳見卷附北市裁三字第○九三三四一○五九○○號函）
  ，對於本件實係游裕隆駕車違規之事，亦未作何爭執。從而前開申訴書究竟是否確
  係游裕隆親自提出，所述其為實際駕駛人之情形是否可採，俱仍有待釐清，始足正
  確適用相關法律規定。抗告論旨指摘原裁定不當，尚非全無理由，應由本院撤銷原
  裁定，並發回原法院查明更為裁定，期臻翔適。
四依道路交通管理處罰條例第八十九條，道路交通案件處理辦法第二十六條，刑事訴
  訟法第四百十三條前段，裁定如主文。
中　　　華　　　民　　　國　　九十三　　年　　　五　　　月　　 十七 　　日
                              臺灣高等法院交通法庭
                                  審判長法  官　吳    　敦
                                        法  官　梁  宏  哲
                                        法  官　林  勤  綱
右正本證明與原本無異。
不得再抗告。
                                        書記官  王  增  華
中　　　華　　　民　　　國　　九十三　　年　　　五　　　月　　 十八 　　日
